【裁判字號】    90,上易,3898
【裁判日期】    901221
【裁判案由】    傷害
【裁判全文】
臺灣高等法院刑事判決                            九十年度上易字第三八九八號
    上  訴  人  臺灣板橋地方法院檢察署檢察官
    被      告  甲○○
    選任辯護人  徐方齡
右上訴人因被告傷害案件，不服臺灣板橋地方法院九十年度易字第二七九三號，中華
民國九十年九月二十六日第一審判決（起訴案號：臺灣板橋地方法院檢察署八十九年
度偵字第二一三○五號）提起上訴，本院判決如左：
    主  文
原判決撤銷。
甲○○傷害人之身體，處有期徒刑參月，如易科罰金，以參佰元折算壹日。
    事  實
一、甲○○與乙○○係鄰居關係，於民國八十九年九月十六日上午十一時許，在臺北
    縣中和市○○路○段九三巷七十九號（甲○○之現居處）前，值乙○○欲向一名
    撿拾廢鐵五金之男子收購舊電視，甲○○在旁向該男子稱：「乙○○肢障不會賺
    錢，沒有錢」等語，乙○○乃予以回罵，甲○○聞言竟萌生普通傷害之犯意，返
    家持其家中小孩遊戲用之球棒擊打乙○○，致使乙○○右前臂、左手肘挫傷。乙
    ○○遭擊後旋逃入臺北縣中和市○○路○段九三巷七三號陳王玉英所經營之雜貨
    店內躲避，甲○○追至店外叫囂後隨即離開。乙○○見甲○○離去，始走出雜貨
    店欲返回住處，惟步行至甲○○住處前，復為甲○○發覺，甲○○乃接續前開普
    通傷害之犯意，於門口處再持上開球棒擊打乙○○，致乙○○受有頭部外傷併撕
    裂傷之傷害而血流滿面，嗣經鄰人陳共發現乙○○流血情狀，遂緊急呼叫救護車
    送醫救治。
二、案經被害人乙○○訴由臺北縣警察局中和分局移送臺灣板橋地方法院檢察署檢察
    官偵查起訴。
    理  由
一、訊據被告甲○○雖坦承有持球棒追打告訴人乙○○，惟矢口否認有上開傷害犯行
    ，辯稱：其僅係持球棒嚇唬告訴人，告訴人並未因而受傷，事後告訴人與他的母
    親林鳳妹共同至其住處對其毆打，告訴人的傷並非其所造成云云。惟查：
（一）上開事實，業據告訴人乙○○及其母林鳳妹指訴證綦詳，並有臺北縣中和市龍
      佑醫院於八十九年九月十七日、九月二十二日分別出具之診斷證明書（見偵查
      卷第八頁、第二一頁）、告訴人受傷之照片（見偵查卷第二二頁）、現場血跡
照片（見偵查卷第四一頁）在卷可稽。依前開診斷證明書記載告訴人所受之傷
      勢及告訴人之受傷照片所示，均核與告訴人所指訴被告持球棒擊打之部位相符
      合。
（二）被告於偵查中亦已供稱：「（為何持球棍打乙○○？）因乙○○到我門口罵我
      」、「是否持棒球棍追打乙○○到雜貨店乙○○不敢出來？）是」、「（為何
      持棒球棍追打乙○○？）因他罵」、「地上血跡是乙○○的」（見偵查卷第三
      八頁反面至第三九頁）。證人陳王玉英亦於偵查中證稱：「我開一家雜貨店，
      當時乙○○突然衝入我雜貨店內，甲○○拿一支很粗的棍子在我店外叫說『叫
      他出來』等語，後來甲○○就先離開了，乙○○看到他離開，乙○○也離開」
      （見偵查卷第三二頁反面），於原審證稱：「中午時告訴人跑到我的店裡，被
      告拿著球棒在外面說『出來，出來』，告訴人沒有出去，後來告訴人出去以後
      沒有多久就聽到救護車的聲音，其中發生什麼事情，我不知道」（見原審卷第
      十九至二十頁）。證人陳共於偵查中亦證稱：「我聽到外面有吵架聲音跑出來
      看，看到乙○○坐在甲○○屋前的陽台位置，我看到乙○○正在流血，是頭部
      血往下流，於是我馬上叫救護車，至於他們如何產生糾紛我沒有看到。我當時
      並沒有看到『林鳳妹』與甲○○」（見偵查卷第三三頁），於原審證稱：「我
      在屋內有聽到吵架的聲音，我就跑出來看，我看到告訴人流血，沒有看到林鳳
      妹及被告在告訴人旁邊，所以我就叫救護車。他們在打架的時候我沒有看到」
      、「（是否有去把告訴人、林鳳妹拉起來？）我沒有看到林鳳妹」（見原審卷
      第十九、二十頁）。又證人林鳳妹證稱：「（你兒子被打的事情知道嗎？）兒
      子被打的時候我不知道，約十二點我從市場回來時，我看到乙○○在被告家門
      口，全身是血，隨後救護車就來了，別人跟我說跟救護車一起走，我兒子在上
      面」（見原審卷第二十頁），核與告訴人所為之指訴均屬相符。
（三）被告雖辯稱：告訴人與他的母親林鳳妹共同至其住處對其毆打，告訴人的傷並
      非其所造成，本案實係告訴人母子與其互毆云云。惟查：
    １被告初於警訊時供稱：「當時我在住處外面與鄰居聊天，乙○○看到我時就破
      口大罵三字經及不堪入耳的言語，我聽到乙○○罵我，我就趕快進屋內後乙○
      ○又開始敲打我的家門，於是我出來開門，我開門後乙○○就抓著我的頭髮與
      他母親林鳳妹一起毆打上半身及頭，直到我跌倒在我陽台內時，又一直踢我，
      外面鄰居進屋來攔阻時才拉開他們母子倆，我起身的時候看見乙○○滿臉是血
      了，我沒有拿球棒打他」（見偵查卷第三頁反面），嗣於偵查中先稱：「當天
      乙○○看見我就開口說死丈夫，我看乙○○有點問題不理他，我就進屋內，後
      來乙○○與林鳳妹持不知何物敲打我大門，我就打開門，一打開門乙○○就抓
      我頭髮猛打我，林鳳妹也出手打我，他們一起打我」（見偵查卷第十九頁反面
      ），嗣改稱：「（為何持棒球棍打乙○○？）因他罵」「（是否持棒球棍追打
      乙○○到雜貨店，致乙○○不敢出來？）是」「（乙○○為何受傷？）乙○○
      追到屋子打我，而林鳳妹拿棍子進來，是林鳳妹不小心打到乙○○的」云云（
      見偵查卷第三八頁反面）。觀其先後所述，先則陳稱未持棍毆打告訴人，且就
      已持球棒追打至雜貨店前之事隱而不論，嗣於檢察官命警方查訪並傳訊相關證
      人後，始改稱因遭告訴人辱罵，始持棒球棍追打，顯不一致，且於偵查中所稱
      告訴人之傷勢係遭其母林鳳妹不小心打到造成，與其事後所稱：「（有無拿棍
      子打到乙○○？）好像有」「我不知道在地上拿了什麼東西打到他」（見原審
      卷第十七、十八頁），亦相迥異，所辯情節已難遽採。
    ２被告於警訊及偵查中，均陳稱告訴人拉其頭髮，並夥同其母林鳳妹毆打其上半
      身及頭部云云，然據被告提出之診斷證明書，內載「一、頭枕部挫傷合併頭皮
      下血腫，直徑二公分，合併腦震盪。二、右手背挫傷瘀血，直徑五Ｘ四公分，
      合併動作障礙」（見偵查卷第七頁），被告所述告訴人及其母林鳳妹之毆擊部
      位並非相符。且被告亦自承：「（妳的傷如何來的？）我倒下去撞到地上」（
      見偵查卷第三八頁反面），顯見前開診斷證明書記載被告之「頭枕部挫傷合併
      頭皮下血腫，直徑二公分，合併腦震盪」之傷勢，應係被告跌倒頭枕部觸地所
      致，並非遭人出手毆擊造成。且被告已持棒球棍毆擊告訴人，縱認告訴人因而
      閃躲、推撞而造成被告跌倒頭部觸地受傷及右手背挫傷，亦無礙於被告出手所
      為毆擊之傷害行為之認定。
    ３又告訴人與其母林鳳妹均一再堅稱案發當時林鳳妹並未在場，證人陳共亦明確
      證稱當時僅見告訴人坐在甲○○屋前的陽台位置而正在流血，並未看到林鳳妹
      ，且被告另告訴乙○○及林鳳妹傷害部分業據檢察官為不起訴處分確定，有不
  起訴處分書在卷可參（見偵查卷第十五至十七頁），足徵被告所辯難以採信。
      被告嗣於本院雖出具證人陳共之證明書（見本院卷第八三頁），而謂陳共有看
      到告訴人及他母親林鳳妹共同對其毆打云云。然證人陳共已於偵查及原審就所
      見事實證述綦明，被告所辯卻多所隱諱，均已詳如前述，況即使依被告所辯之
      雙方互毆，亦不得主張正當防衛，自無從據此邀免其傷害罪責，其請求再傳訊
      證人陳共，核無必要。
（四）綜上所述，本件事證已臻明確，被告所辯無非飾詞卸責，不足採信，其犯行堪
      以認定。
二、核被告所為，係犯刑法第二百七十七條第一項之傷害罪。其先後擊打告訴人，所
    為數行為係於同時同地或密切接近之時地實施，侵害同一之法益，依一般社會健
    全觀念，在時地差距上，各個攻擊行為難以強行分開，在刑法評價上，以視為數
    個舉動之接續施行，合為包括之一行為予以評價，較為合理，應屬接續犯，而為
    包括之一罪。又被告行為後，刑法第四十一條業於九十年一月十日經總統修正公
    布，於同年一月十二日生效施行，依刑法第二條第一項前段之規定，並參最高法
    院二十四年度總會決議（二）意旨，應適用修正後之刑法第四十一條第一項之規
    定。
三、原審認被告所犯罪證明確，予以論罪科刑，固非無見。惟被告犯罪而使用之球棒
    ，被告供稱任其家中小孩遊戲所用，現已丟棄（見本院卷第二七頁），原審未予
    究明，遽為推認「被告於本案傷害告訴人所用之球棒並未扣案以資確定，且乏證
    據證明係被告所有」，自有未合。又被告因細故竟持球棒毆傷告訴人，以其所用
    手段及告訴人所受傷勢，所犯情節非輕，且犯後否認犯行，原審量處拘役五十五
    日，尚嫌過輕，公訴人據此提起上訴，為有理由，自應由本院予以撤銷改判。爰
    審酌被告犯罪之動機、手段、智識程度、所生危害及犯後藉詞告訴人及其母亦傷
    害其為辯而未見悔意等一切情狀，量處如主文所示之刑，並諭知易科罰金之折算
    標準。至被告犯罪所用之球棒，並未扣案，並已據被告丟棄，且非必須沒收之物
    ，爰不宣告沒收。
據上論斷，應依刑事訴訟法第三百六十九條第一項前段、第三百六十四條、第二百九
十九條第一項前段、刑法第二條第一項前段、第二百七十七條第一項、第四十一條第
一項（修正後）、罰金罰鍰提高標準條例第一條前段、第二條，判決如主文。
本案經檢察官郭弘佑到庭執行職務。
中      華      民    國     九十     年     十二     月     二十一     日
                              臺灣高等法院刑事第十一庭
                                  審判長法  官  楊  照  男
                                        法  官  陳  炳  彰
                                        法  官  王  詠  寰
右正本證明與原本無異。
不得上訴。
                                        書記官  駱  麗  君
中      華      民    國     九十     年     十二     月     二十一     日
附錄：本案論罪科刑法條全文
刑法第二百七十七條
傷害人之身體或健康者，處三年以下有期徒刑、拘役或一千元以下罰金。
犯前項之罪，因而致人於死者，處無期徒刑或七年以上有期徒刑，致重傷者，處三年
以上、十年以下有期徒刑。


司法院資訊處製作；財團法人民間司法改革基金會備份。
